【裁判字號】    97,訴緝,191
【裁判日期】    970930
【裁判案由】    毒品危害防制條例
【裁判全文】
臺灣板橋地方法院刑事判決             97年度訴緝字第191號
公  訴  人  臺灣板橋地方法院檢察署檢察官
被      告  甲○○
上列被告因違反毒品危害防制條例案件，經檢察官提起公訴（96
年度毒偵字第187 號），本院依簡式審判程序判決如下：
    主  文
甲○○施用第一級毒品，處有期徒刑拾月，減為有期徒刑伍月；
扣案之第一級毒品海洛因伍包（合計淨重貳點參零公克）沒收銷
燬。又施用第二級毒品，處有期徒刑陸月，減為有期徒刑參月；
扣案之第二級毒品甲基安非他命壹包（驗餘淨重零點貳肆公克）
沒收銷燬。應執行有期徒刑柒月；扣案之第一級毒品海洛因伍包
（合計淨重貳點參零公克）、第二級毒品甲基安非他命壹包（驗
餘淨重零點貳肆公克）均沒收銷燬。
    事  實
一、本件犯罪事實、證據及應適用之法條，除事實部分應補充：
    「被告甲○○係於民國95年12月21日22時許，在其位於臺北
    縣土城市○○街50號4 樓住處，各以將海洛因摻入香菸內點
    燃吸用、將甲基安非他命（起訴書略載為安非他命）置於吸
    食器之玻璃球內燒烤吸聞所生煙氣之方法，分別施用第一級
    毒品海洛因、第二級毒品甲基安非他命」；證據部分應補列
    ：「被告於本院審理時之自白」；另理由部分應補充：按毒
    品危害防制條例於92年7 月9 日修正公布，自93年1 月9 日
    施行，其中第20條、第23條將施用毒品之刑事處遇程序，區
    分為「初犯」及「5 年內再犯」、「5 年後再犯」。依其立
    法理由之說明：「初犯」，經觀察、勒戒或強制戒治後，應
    為不起訴處分或不付審理之裁定；經觀察、勒戒或強制戒治
    執行完畢釋放後，「5 年內再犯」者，因其再犯率甚高，原
    實施之觀察、勒戒及強制戒治既已無法收其實效，爰依法追
    訴或裁定交付審理。至於經觀察、勒戒或強制戒治執行完畢
    釋放後，「5 年後再犯」者，前所實施之觀察、勒戒或強制
    戒治已足以遮斷其施用毒品之毒癮，為期自新及協助其斷除
    毒癮，仍適用「初犯」規定，先經觀察、勒戒或強制戒治之
    程序。從而依修正後之規定，僅限於「初犯」及「5 年後再
    犯」二種情形，始應先經觀察、勒戒或強制戒治程序。倘被
    告於5 年內已再犯，經依法追訴處罰，縱其第3 次（或第3
    次以上）再度施用毒品之時間，在初犯經觀察、勒戒或強制
    戒治執行完畢釋放5 年以後，已不合於「5 年後再犯」之規
    定，且因已於「5 年內再犯」，顯見其再犯率甚高，原實施
    觀察、勒戒或強制戒治，已無法收其實效，即應依該條例第
    10條處罰（最高法院95年第7 次刑事庭會議決定參照）。查
    被告有如附件起訴書犯罪事實欄第一項所示之觀察、勒戒及
    科刑處罰紀錄，此有臺灣高等法院被告前案紀錄表在卷可憑
    ，其於91年4 月18日觀察、勒戒執行完畢後5 年內，又因施
    用第一、二級毒品案件，經本院以93年度訴字第2184號判處
    有期徒刑8 月、4 月確定，縱被告於本案再度施用毒品之時
    間，係在上開觀察、勒戒執行完畢5 年以後，揆諸前揭說明
    ，仍應依毒品危害防制條例第10條規定處罰。此外，餘均引
    用如附件起訴書之記載。
二、爰審酌被告前因施用毒品，曾接受觀察、勒戒之執行完畢，
    獲有不起訴處分之寬典，並經論罪科刑（尚未執行完畢），
    仍不思戒斷惡習，再次漠視法令而犯本罪，非但戕害健康，
    對於社會風氣、治安亦潛有相當危害，惟念其施用毒品所生
    惡害，實以自戕身心健康為主，對於他人生命、身體、財產
    等法益，尚無重大明顯之實害，兼衡其智識程度、犯罪之動
    機、目的、手段，暨其為警查獲後，自始至終均坦承犯行，
    犯罪後之態度良好等一切情狀，分別量處如主文所示之刑，
    並定其應執行刑，以示懲儆。末查，本案被告犯上開二罪之
    時間均係於96年4 月24日以前，合於中華民國九十六年罪犯
    減刑條例所定之減刑條件，爰均依該條例規定減刑之，並於
    減刑後，定其應執行之刑。扣案之海洛因5 包（合計淨重2.
    30公克）、甲基安非他命1 包（驗餘淨重0.24公克），分別
    係本案查獲之第一、二級毒品，不問屬於犯人與否，均應依
    毒品危害防制條例第18條第1 項前段規定沒收銷燬。
三、臺灣板橋地方法院檢察署96年度毒偵字第1658號移送併辦意
    旨略以：被告甲○○基於施用第一級毒品海洛因之犯意，於
    96年2 月11日下午2 時許，在臺北縣樹林市某處，施用第一
    級毒品海洛因；另基於施用第二級毒品安非他之犯意，於同
    年月12月日為警採尿前回溯96小時內某時，在不詳處所，施
    用第二級毒品安非他命，因認被告尚涉犯毒品危害防制條例
    第10條第1 項、第2 項之罪，且於本案有包括一罪之接續犯
    關係云云。惟查：上揭併辦事實，固據被告坦承不諱，惟與
    本案施用毒品時間相隔將近2 個月，施用地點亦非在同一處
    所，難認二者間有何密切之時、地關係可言，非屬接續犯，
    復無其他實質上或裁判上一罪關係，應係獨立犯行，而非本
    案起訴效力所及，本院不能審究，應退由檢察官另為適法之
    處理，附此敘明。
四、依刑事訴訟法第273 條之1 第1 項、第299 條第1 項前段、
    第310 條之2 、第454 條第2 項，毒品危害防制條例第10條
    第1 項、第2 項、第18條第1 項前段，刑法第11條前段、第
    51條第5 款、第9 款，中華民國九十六年罪犯減刑條例第2
    條第1 項第3 款、第7 條、第10條，判決如主文。
本案經檢察官謝岳龍到庭執行職務。
中    華    民    國    97    年    9     月    30    日
                  刑事第十二庭  法  官  朱嘉川
以上正本證明與原本無異。
如不服本判決，應於送達後10日內向本院提出上訴狀（應敘述具
體理由，並附繕本）。
                                書記官  陳聖儒
中    華    民    國    97    年    9     月    30    日
附錄本案論罪科刑法條全文：
毒品危害防制條例第10條
施用第一級毒品者，處6 月以上5 年以下有期徒刑。
施用第二級毒品者，處3 年以下有期徒刑。


司法院資訊處製作；財團法人民間司法改革基金會備份。
